臺灣高雄地方法院民事裁定
111年度審訴字第836號
原告即反訴  伍先棣  
被告        
訴訟代理人  張弘康律師
            梁馨云律師
被告即反訴  謝志文  
原告        
訴訟代理人  樓嘉君律師
上列當事人間請求遷讓房屋事件，本院裁定如下：
    主  文
原告應於收受本裁定後七日內，補繳裁判費新臺幣貳萬肆仟零柒
拾玖元，逾期不繳，即駁回其本訴。
反訴原告應於收受本裁定後七日內，補繳裁判費新臺幣陸萬陸仟
零肆拾參元，逾期不繳，即駁回其反訴。
    理  由
一、按原告之訴，起訴不合程式或不備其他要件者，法院應以裁
    定駁回之。但其情形可以補正者，審判長應定期間先命補正
    ，民事訴訟法第249條第1項但書第6款定有明文。核定訴訟
    標的之價額，以起訴時之交易價額為準，無交易價額者，以
    原告就訴訟標的所有之利益為準，同法第77條之1第2項亦有
    明文。又本訴與反訴之訴訟標的相同者，反訴不另徵收裁判
    費，雖為民事訴訟法第77條之15第1項所明定，惟所謂訴訟
    標的相同，係指經原告或反訴原告主張並以原因事實特定後
    請求法院審判之實體法上權利同一者而言，凡反訴主張之權
    利與本訴不同者，即為不同之訴訟標的，應另徵收裁判費（
    最高法院98年度台抗字第123號裁定要旨參照）。
二、本訴部分：本件原告即反訴被告（下稱原告）起訴請求被告
    將門牌號碼高雄市○○區○○街00號16樓房屋即高雄市○○區○○段
    ○○段00000○號（下稱系爭房屋）騰空遷讓返還予原告，雖據
    繳納裁判費新臺幣（下同）5,730元，惟係以房屋課稅現值
    為計算基礎，此難認屬交易價額，不得作為系爭房屋即訴訟
    標的價額之依據。參酌被告即反訴原告（下稱被告）於民國
    111年9月13日陳報狀所提鄰近系爭房屋之不動產房地交易資
    料，堪認被告主張系爭房屋及所坐落土地之客觀市場交易價
    額以每坪198,000元計算乙節，應可作為核定本訴訴訟標的
    價額之基礎，而查系爭房屋111 年度之課稅現值為526,200 
    元、所坐落土地公告現值為661,989元（計算式：2,406 ㎡×7
    6,428元/ ㎡×36/10000＝661,989元) ，上開房屋課稅現值及
    土地公告現值，雖未必與實際市場交易價額相當，然既均為
    政府機關評定當年度不動產價額之標準，自非不得作為系爭
    房屋及其坐落土地拆分價額之比例依據，是依其拆分比例核
    定系爭房屋起訴時交易價額應為2,906,793 元【計算式：房
    屋課稅現值526,200 元/ （房屋課稅現值＋土地公告現值）1
    ,188,189 元×依每坪198,000元計算系爭房屋及坐落土地之
    總價額6,563,700 元＝2,906,793 元】，此乃本訴部分訴訟
    標的價額（至於原告附帶請求被告給付相當於租金之不當得
    利部分，依民事訴訟法第77條之2 第2 項規定，不併算其價
    額），應徵第一審裁判費29,809元，原告僅繳納5,730元，
    尚有24,079元未繳納，茲依首揭規定，限原告於收受本裁定
    7日內，向本院補繳上述不足額之裁判費，逾期不繳，即駁
    回原告之本訴。
三、反訴部分：被告另提起反訴，請求原告應將系爭房屋（權利
    範圍全部）及所坐落高雄市○○區○○段○○段0000地號土地（權
    利範圍36/10000，下與系爭房屋合稱系爭房地）所有權移轉
    登記予被告，但迄未繳納反訴裁判費。原告於本訴係請求遷
    讓系爭房屋，被告則係反訴請求將系爭房地移轉登記為被告
    所有，足謂本訴及反訴部分所主張之權利並不相同，訴訟標
    的亦非同一，揆諸首開要旨，自應分別徵收裁判費無訛。誠
    如前述，系爭房地於起訴時之交易價額為6,563,700元，此
    乃反訴部分訴訟標的價額，應徵第一審裁判費66,043元，同
    依首揭規定，限被告於收受本裁定7日內，向本院補繳上述
    裁判費，逾期不繳，即駁回被告之反訴，特此裁定。
中　　華　　民　　國　　111 　年　　11　　月　　10　　日
                  民事審查庭  法　官　洪培睿
正本係照原本作成。
本裁定關於核定訴訟標的價額部分，如有不服，得於收受裁定送
達後10日內以書狀向本院提出抗告，並應繳納抗告裁判費新臺幣
1,000 元。命補繳裁判費部分不得抗告。
中　　華　　民　　國　　111 　年　　11　　月　　10　　日
                              書記官　林志衡